臺灣桃園地方法院民事簡易判決
110年度桃簡字第11號
原      告  李秀芬  



訴訟代理人  李嘉文  
被      告  朱右文  


上列當事人間請求拆屋還地事件，本院於民國111年2月10日言詞
辯論終結，判決如下：
    主    文
一、被告應將坐落於桃園市○○區○○段○○○○地號土地上如附圖編號
    A所示面積一點八八平方公尺及編號B所示面積一點六一平方
    公尺之增建物拆除，並將上開占用土地返還與原告及其他全
    體共有人。
二、訴訟費用由被告負擔。
三、本判決得假執行。
    事實及理由
壹、程序部分 
　　按簡易訴訟之訴狀送達後，原告不得將原訴變更或追加他訴
    ，但請求之基礎事實同一者；擴張或減縮應受判決事項之聲
    明者，不在此限，民事訴訟法第436 條第2 項適用第255 條
    第1 項但書第2款、第3 款分別定有明文。經查，原告原依
    民法第767條第1項前段及中段之規定起訴請求：「被告應將
    原告所有坐落於桃園市○○區○○段○0000地號土地（下稱系爭
    土地）上之地上物，如圖示黃色部分面積12.95平方公尺之
    地上物拆除，將土地返還原告」，後於民國111 年2月10日
    言詞辯論期日改依民法第767條、第821條之規定為請求，並
    變更聲明為：「被告應將如複丈日期110年10月25日、收件
    日期文號：110年8月13日山測法字第12700號桃園市龜山地
    政事務所土地複丈成果圖所示占用系爭土地上之編號A、B部
    分之增建物（下稱系爭建物）拆除，並將系爭建物占用之土
    地返還與原告及全體共有人」（見本院卷第104頁），變更
    後聲明與原聲明請求之基礎事實均與除去系爭土地上之無權
    占有物有關，在社會生活上可認為有關連性，原證據資料得
    以援用，且請求拆除之面積部分亦係減縮應受判決事項之聲
    明，均應予准許。
貳、實體部分：
一、原告主張：兩造均為坐落於系爭土地之公寓大廈之區分所有
    權人之一，且原告所有之桃園市○○區○○路000巷00○0號之房
    屋（下稱系爭13之3房屋），與被告所有之桃園市○○區○○路0
    00巷00○0號之房屋（下稱系爭13之4房屋）比鄰，原告、被
    告及上開社區其餘區分所有權人亦因此共有系爭土地，然被
    告竟私自於系爭13之4房屋外增建系爭建物，並將一側延伸
    至系爭13之3房屋之外牆上，致原告所有之冷氣機遭系爭建
    物隔絕在內，系爭建物顯已占用系爭土地，且該占有並未取
    得共有人之同意，亦無任何合法占有之權源，原告多次要求
    被告拆除系爭建物均遭拒，爰依民法第767條、第821條之規
    定提起本件訴訟，並聲明：如主文第一項所示。
二、被告則以：坐落於系爭土地之公寓大廈之1樓所有住戶，皆
    因開放空間怕有宵小侵入及維護隱私之需，而私設鐵門阻隔
    開放空間，已屬約定成俗之設置，被告住處亦有此需求，而
    無占用系爭土地等語，資為抗辯。並聲明：原告之訴駁回。
三、本院得心證之理由：
　㈠系爭13之3房屋及系爭13之4房屋分別為原告、被告所有，且
    兩造及上開社區其餘區分所有權人均係系爭土地之共有人乙
    情，有土地登記第一類謄本、建物登記第一類謄本、土地登
    記第二類謄本、建物登記第二類謄本、桃園縣桃園地政事務
    所建物測量成果圖、地籍圖騰本、土地登記公務用謄本、建
    築登記公務用謄本等（見本院卷第8至17頁、第29至30頁、
    第51至53頁）在卷可參，復為被告所不爭執（見本院卷第59
    頁），是此部分之事實，應先堪以認定。
　㈡按所有人對於無權占有或侵奪其所有物者，得請求返還之；
    對於妨害其所有權者，得請求除去之；各共有人對於第三人
    ，得就共有物之全部為本於所有權之請求。但回復共有物之
    請求，僅得為共有人全體之利益為之，民法第767條第1項前
    段、中段及同法第821條分別定有明文。查，系爭土地為兩
    造及前開社區其餘區分所有權人所共有乙情，業經本院認定
    如上，而被告於系爭13之4房屋外增建系爭建物而供己使用
    等情，亦有現場照片（見本院卷第19至22頁、第63、67頁、
    第71至72頁）在卷可參，並為被告所自認（見本院卷第59頁
    ），而經本院前於110年10月25日會同桃園市龜山地政事務
    所測量人員至系爭13之4房屋外就系爭建物進行現場履勘，
    經測量人員測量後，系爭建物分別占用系爭土地1.88平方公
    尺及1.61平方公尺等節，有桃園市龜山地政事務所土地複丈
    成果圖（見本院卷第95頁）在卷可佐，是原告依民法第767
    條第1項前段、中段及同法第821條之規定行使其物上請求權
    及回復共有物請求權，請求被告將系爭建物拆除，以排除侵
    害，並將占用之系爭土地回復原狀後返還原告及其他全體共
    有人，洵屬有據。
　㈢至被告雖以前詞置辯。然各共有人按其應有部分，對於共有
    物之全部雖有使用收益之權。惟共有人對共有物之特定部分
    使用收益，仍須徵得他共有人全體之同意，非謂共有人得對
    共有物之全部或任何一部有自由使用收益之權利。如共有人
    不顧他共有人之利益，而就共有物之全部或一部任意使用收
    益，即屬侵害他共有人之權利（最高法院62年台上字第1803
    號判例要旨參照）。查，被告僅為系爭土地之共有人之一，
    而上開社區就系爭土地之特定共有部分，並無賦予部分共有
    人專有使用之權利乙情，為被告所自認（見本院卷第59頁）
    ，足見系爭土地之其他全體共有人並無同意被告在系爭土地
    上增建系爭建物供己使用；再依一般社會常情，同一社區或
    大樓之住戶或基於鄰居關係之和諧，或不願招惹糾紛甚而涉
    訟，對於其他住戶無權占有共有空間之行為，縱使心存反對
    之意，亦多未直接向占用之人明確表示異議，是此僅屬單純
    之沉默，無從逕以此間接推知其他共有人有默示同意系爭增
    建物得占用公共樓梯間之事實，況參以原告自108年間起即
    多次向被告請求拆除系爭建物乙情，為被告所不爭執（見本
    院卷第59頁），顯見其他共有人就被告增建之系爭建物亦有
    反對之意。此外，本件被告復未舉證證明有正當權源得以占
    用系爭土地增建系爭建物，則其占用之行為構成無權占有甚
    明，是被告上開所辯，於法無據，不足憑採。
四、綜上所述，本件尚無證據足認全體共有人就系爭建物占用之
    公共空間有默示分管契約存在，是原告依民法第767條第1項
    前段、中段及第821條之規定，請求被告將如附圖編號A所示
    面積1.88平方公尺及編號B所示面積1.61平方公尺之增建物
    拆除，並將上開占用土地返還與原告及其他全體共有人，為
    有理由，應予准許。
五、本件係依民事訴訟法第427 條訴訟適用簡易程序所為被告敗
    訴之判決，爰依同法第389 條第1 項第3 款之規定，依職權
    宣告假執行。
六、本件事證已臻明確，兩造其餘主張、陳述及所提之證據，經
    審酌判決結果並無影響，爰不逐一論述，附此敘明。
七、訴訟費用負擔之依據：民事訴訟法第78條。
中　　華　　民　　國　　111 　年　　3 　　月　　4 　　日
                  桃園簡易庭  法  官  顏嘉漢
以上為正本係照原本作成。
如不服本判決，應於送達後20日內，向本院提出上訴狀並表明上
訴理由，如於本判決宣示後送達前提起上訴者，應於判決送達後
20日內補提上訴理由書（須附繕本）。
如委任律師提起上訴者，應一併繳納上訴審裁判費。   
中　　華　　民　　國　　111 　年　　3 　　月　　4 　　日
                              書記官  楊上毅
附圖：複丈日期110年10月25日、收件日期文號：110年8月13日
山測法字第12700號桃園市龜山地政事務所土地複丈成果圖。